# RMD con la Base oficial - Grupo 3

# Limpieza de bases de datos de desigualdad de ingresos e índice de corrupción (Isaura Sánchez)

# Librerias
```{r}
library(htmltab)
library(stringr)
library(readr)   
library(rio)
```
# Importar data para la variable desigualdad de ingresos (GINI)

```{r}
linkgini = "https://github.com/isaurayamile/TRABAJO-ESTADISTICA/raw/master/GINI%202016%20DATA%20INDEX.xlsx"
GINI = import(linkgini)
```

# Limpieza para la variable desigualdad de ingresos (GINI)

```{r}
names(GINI)
str(GINI)
GINI [,3] = NULL 

#OBSERVAR DATA 
summary(GINI)
#RECODIFICACIÓN DE VARIABLES 

GINI$`GINI 2016`=as.numeric(GINI$`GINI 2016`)

#ORDENAR DATA 

GINI$num2=c(1:106)
GINI$num2=as.numeric(GINI$num2)
row.names(GINI)=GINI$num2
GINI$num2=NULL

#Ver casos duplicados e incompletos 
GINI[duplicated(GINI$Pais),]
GINI[!complete.cases(GINI),]

names(GINI)=c("Pais","GINI2016")
```

# Importar data para la variable de Accountability

```{r}
linkAccountability = "https://github.com/isaurayamile/TRABAJO-ESTADISTICA/raw/master/Data_Extract_From_Worldwide_Governance_Indicators%20(1).xlsx"
Account = import(linkAccountability)
```

# Limpieza para la variable de Accountability

```{r}
names(Account)
str(Account)
Account [,c(2:4)] = NULL #ELIMINAR COLUMNAS
Account= Account[-c(215:219),]#ELIMINAR FILAS
names(Account) = c("Pais","Account2016")  #CAMBIO DE NOMBRES
summary(Account)
#Cambio de nombres para estandarizarlos y poder hacer el merge
Account[Account$Pais=="Czechia",'Pais']="Czech Republic" 
Account[Account$Pais=="Hong Kong SAR, China",'Pais']="Hong Kong" 
Account[Account$Pais=="Iran, Islamic Rep.",'Pais']="Iran" 
Account[Account$Pais=="Guinea-Bissau",'Pais']="Guinea Bissau" 
Account[Account$Pais=="Lao PDR",'Pais']="Laos" 
Account[Account$Pais=="Korea, Dem. People’s Rep.",'Pais']="Korea, North" 
Account[Account$Pais=="Korea, Rep.",'Pais']="Korea, South" 
Account[Account$Pais=="United States",'Pais']="United States of America" 
Account[Account$Pais=="Bahamas, The",'Pais']="Bahamas" 
Account[Account$Pais=="Congo, Dem. Rep.",'Pais']="Democratic Republic of the Congo" 
Account[Account$Pais=="Congo, Rep.",'Pais']="Congo" 
Account[Account$Pais=="Egypt, Arab Rep.",'Pais']="Egypt" 
Account[Account$Pais=="Russian Federation",'Pais']="Russia" 
Account[Account$Pais=="Kyrgyz Republic",'Pais']="Kyrgyzstan" 
Account[Account$Pais=="Gambia, The",'Pais']="Gambia" 
Account[Account$Pais=="Slovak Republic",'Pais']="Slovakia" 
Account[Account$Pais=="St. Lucia",'Pais']="Saint Lucia"
Account[Account$Pais=="St. Vincent and the Grenadines",'Pais']="Saint Vincent and the Grenadines"  
Account[Account$Pais=="Yemen, Rep.",'Pais']="Yemen" 
Account[Account$Pais=="Venezuela, RB",'Pais']="Venezuela" 
Account[Account$Pais=="Syrian Arab Republic",'Pais']="Syria"
Account[Account$Pais=="Taiwan, China",'Pais']="Taiwan"
Account[Account$Pais=="Taiwan, China",'Pais']="Taiwan"
#RECODIFICACIÓN DE VARIABLES 
Account$Account2016=as.numeric(Account$Account2016)
#ORDENAR DATA 
Account$num3=c(1:214)
Account$num3=as.numeric(Account$num3)
row.names(Account)=Account$num3
Account$num3=NULL
Account= Account[-159,] #fila para eliminar 
Account$num3=c(1:213) #volver a ordenar (este paso se puede omitir)
Account$num3=as.numeric(Account$num3)
row.names(Account)=Account$num3
Account$num3=NULL
#Ver casos duplicados e incompletos 
Account[duplicated(Account$Pais),]
Account[!complete.cases(Account),]
summary(Account)
```

# Importar data para la variable dependiente: IPC
```{r}
linkIPC = "https://github.com/isaurayamile/TRABAJO-ESTADISTICA/raw/master/CPI2019.xlsx"  
ICP = import(linkIPC)
names(ICP)
str(ICP)
#LIMPIEZA DE DATA DE LA VARIABLE DEPENDIENTE 
ICP [,c(2:15)] = NULL  #ELIMINAR COLUMNAS
ICP [,c(3:16)] = NULL  
ICP= ICP [-(1:2),] #ELIMINAR FILAS 
#ORDENAR DATA 
ICP$num=c(1:180)
ICP$num=as.numeric(ICP$num)
row.names(ICP)=ICP$num
ICP$num=NULL
#ELIMINAR FILAS 
ICP= ICP[-27,]
ICP= ICP[-64,]
ICP= ICP[-111,]
ICP= ICP[-171,]
names(ICP) = c("Pais","CPI2016")  #CAMBIO DE NOMBRES 
#VER CASOS DUPLICADOS E INCOMPLETOS
ICP[duplicated(ICP$Pais),]
ICP[!complete.cases(ICP),]
#ORDENAR DATA 
ICP$num=c(1:176)
ICP$num=as.numeric(ICP$num)
row.names(ICP)=ICP$num
ICP$num=NULL
```
# MERGE
##Estos merge se utilizaron para poder estandarizar los nombres de los páises de las variables independientes con la variable dependiente 

# Merge de ICP con GINI
```{r}
names(ICP)
names(GINI)
total2=merge(ICP,GINI,all.x=T,all.y=T)  
total2[duplicated(total2$Pais),]
total2[!complete.cases(total2),]
total1=merge(ICP,GINI,by.x='Pais', by.y='Pais') #para comprobar 
```

# Merge de ICP con Account
```{r}
names(ICP)
names(Account)
total3=merge(ICP,Account,all.x=T,all.y=T)
total3[duplicated(total3$Pais),]
total3[!complete.cases(total3),]
total4=merge(ICP,Account,by.x='Pais', by.y='Pais') # para comprobar 
```

#Lo que se observaba en los casos incompletos o duplicados se trabaja en las datas de procedencia. 
```{r}
basegeneral=merge(GINI, Account,all.x=T,all.y=T)
basegeneral=na.omit(basegeneral)
```


# Limpieza de bases de datos de IDH y Rule of Law (Brigitte Córdova)

# IDH:
#Librerías a utilizar: 
```{r}
library(rio)
library(htmltab)
library(readr)
library(stringr)
```

#Traigo la data: 
```{r}
lkCSV="https://github.com/bricordovacandiotti/estad-stica/raw/master/Human%20development%20index%20(HDI).csv"
idh=import(lkCSV)
```

#Elimino columnas que no utilizaré: 
```{r}
idh [,c(2:27)] = NULL 
idh [,c(3,4)] = NULL
```
#cambio de nombre:
```{r}
names(idh)
str(idh)
names(idh) = c("Pais","idh") #cambio los nombres
summary(idh)
```
#Hago split:Esto con el objetivo de separar.
```{r}
head(idh)
idh$Pais= idh$Pais #se crea una variable con los nuevos datos
idh$Pais = str_split(string = idh$Pais,
                         pattern = ',',
                         simplify = T)[,2]
```
#Mover la fila:
```{r}
idh=idh[-c(1),]
```
#Eliminar signos:
```{r}
idh$Pais =   gsub('\\"',"",  idh$Pais)
idh$idh = gsub('\\"',"",  idh$idh)
```
#Aquí elimino filas que no son útiles:
```{r}
str(idh) #me fijo en la estructura
idh =idh [-c(190:213),] 
```
#Cambiar a numérico
```{r}
idh$idh= as.numeric(idh$idh)
```
#Para organizar del 1 al 189
```{r}
idh$num1=c(1:189)
idh$num1=as.numeric(idh$num1)
row.names(idh)=idh$num1
idh$num1=NULL
```

# RULE OF LAW

#Traigo la data:
```{r}
lkCSV2="https://github.com/bricordovacandiotti/estad-stica/raw/master/7344df0b-94f0-4c00-9f24-4731bff48948_Data.csv"
rule=import(lkCSV2)
```
#elimino algunas columnas: 
```{r}
rule [,c(2:4)] = NULL 
```
#cambio de nombre
```{r}
names(rule) = c("Pais","Rule of law")
summary(rule)
head(rule)
```
#Elimino filas no necesarias:
```{r}
str(rule)
rule =rule [-c(215:219),] 
```
#Cambiar a numérica: 
```{r}
rule$`Rule of law`=as.numeric(rule$`Rule of law`)
```

# Ahora el merge entre las variables independientes (IDH y Rule of Law) y la dependiente ICP:

```{r}
IDH=merge(ICP,idh,by.x='Pais', by.y='Pais')
IDHfinal=merge(ICP,idh,all.x=T,all.y=T)
```
#Reviso NA
```{r}
IDHfinal[duplicated(IDHfinal$Pais),]
IDHfinal[!complete.cases(IDHfinal),]
```
#Estandarizo los nombres para que el merge se realice correctamente:
```{r}
idh[idh$Pais=="Congo(Democratic Republic of the)","Pais"]="Democratic Republic of the Congo"
idh[idh$Pais=="Bolivia (Plurinational State of)","Pais"]="Bolivia"
idh[idh$Pais=="Eswatini (Kingdom of)","Pais"]="Eswatini"
idh[idh$Pais=="Czechia","Pais"]="Czech Republic"
idh[idh$Pais=="Guinea-Bissau","Pais"]="	Guinea Bissau"
idh[idh$Pais=="Iran (Islamic Republic of)","Pais"]="Iran"
idh[idh$Pais=="Korea (Republic of)","Pais"]="Korea, South"
idh[idh$Pais=="Korea (Democratic People's Rep. of)","Pais"]="Korea, North"
idh[idh$Pais=="Lao People's Democratic Republic","Pais"]="Laos"
idh[idh$Pais=="Moldova (Republic of)","Pais"]="Moldova"
idh[idh$Pais=="Russian Federation","Pais"]="Russia"
idh[idh$Pais=="Syrian Arab Republic","Pais"]="Syria"
idh[idh$Pais=="Tanzania (United Republic of)","Pais"]="	Tanzania"
idh[idh$Pais=="United States","Pais"]="United States of America"
idh[idh$Pais=="Venezuela (Bolivarian Republic of)","Pais"]="Venezuela"
idh[idh$Pais=="Viet Nam","Pais"]="Vietnam"
```

# Ahora: merge con rule
```{r}
Rulefinal=merge(ICP,rule,all.x=T,all.y=T)
```
#Reviso NA
```{r}
Rulefinal[duplicated(Rulefinal$Pais),]
Rulefinal[!complete.cases(Rulefinal),]
```
#Estandarizo los nombres para que el merge se realice correctamente:
```{r}
rule[rule$Pais=="Bahamas, The","Pais"]="Bahamas"
rule[rule$Pais=="Congo, Dem. Rep.","Pais"]="Democratic Republic of the Congo"
rule[rule$Pais=="Congo, Rep.","Pais"]="Congo"
rule[rule$Pais=="Egypt, Arab Rep.","Pais"]="Egypt"
rule[rule$Pais=="Gambia, The","Pais"]="Gambia"
rule[rule$Pais=="Guinea-Bissau","Pais"]="Guinea Bissau"
rule[rule$Pais=="Hong Kong SAR, China","Pais"]="Hong Kong"
rule[rule$Pais=="Korea, Rep.","Pais"]="Korea, South"
rule[rule$Pais=="Korea, Dem. People’s Rep.","Pais"]="Korea, North"
rule[rule$Pais=="Korea,South","Pais"]="Korea, South"
rule[rule$Pais=="Kyrgyz Republic","Pais"]="Kyrgyzstan"
rule[rule$Pais=="Russian Federation","Pais"]="Russia"
rule[rule$Pais=="Slovak Republic","Pais"]="Slovakia"
rule[rule$Pais=="St. Vincent and the Grenadines","Pais"]="Saint Vincent and the Grenadines"
rule[rule$Pais=="	St. Lucia","Pais"]="Saint Lucia"
rule[rule$Pais=="Syrian Arab Republic","Pais"]="Syria"
rule[rule$Pais=="Taiwan, China","Pais"]="Taiwan"
rule[rule$Pais=="Venezuela, RB","Pais"]="Venezuela"
rule[rule$Pais=="United States","Pais"]="United States of America"
```

#Para volver a revisar y ver si efectivamente se han estandarizado los nombres:
```{r}
IDHfinal=merge(ICP,idh,all.x=T,all.y=T)
Rulefinal=merge(ICP,rule,all.x=T,all.y=T)
```

# Merge de las dos tablas:

```{r}
IDHyRUle = merge(idh,rule,all.x=T,all.y=T)
```

#¡LISTOOOOO!


# Limpieza de bases de datos de efectividad y desempleo (Luis Torres)

# Librerias
```{r}
library(htmltab)
library(stringr) 
library(readr)
```
# Limpieza
```{r}
lkCSV="https://github.com/tpolicio/meepo01/raw/master/efectividad2016.csv"
efectividad=import(lkCSV)
```

```{r}
lkCSV="https://github.com/tpolicio/meepo01/raw/master/desempleo2016-1.csv"
desempleo=import(lkCSV)
```

```{r}
desempleo=desempleo[,-c(1,2,4)]
```

```{r}
efectividad=efectividad[,-c(2:4)]
```

```{r}
str(desempleo)
str(efectividad)
```

```{r}
names(desempleo)= c("Pais","Des2016")
names(efectividad)= c("Pais", "Efec2016")
```

```{r}
head(desempleo)
head(efectividad)
```

```{r}
desempleo=desempleo[-c(218:222),]
efectividad=efectividad[-c(215:219),]
```

```{r}
desempleo[,c(2)]=as.numeric(desempleo[,c(2)])
efectividad[,c(2)]=as.numeric(efectividad[,c(2)])
```

```{r}
desempleo=na.omit(desempleo)
efectividad=na.omit(efectividad)
```

# Merge

```{r}
merge.desm.efec= merge(desempleo, efectividad, by.x = "Pais", by.y = "Pais")
```

```{r}
str(merge.desm.efec)
```

```{r}
merge.desm.efec[,c(2)]=as.numeric(merge.desm.efec[,c(2)])
merge.desm.efec[,c(3)]=as.numeric(merge.desm.efec[,c(3)])
```

```{r}
merge.desm.efec=na.omit(merge.desm.efec)
```

# Limpieza de  las bases de datos de Gasto actual en Salud (% del PBI) y Tasa de alfabetización de adultos (%) - Mayra Vargas

# Librerias:
```{r}
library(rio)
library(dplyr)
```


# Limpieza de la base de datos de Gasto actual en Salud (% del PBI)

# Importar data
```{r}
library(rio)
linkBM_CHE = "https://github.com/Mayrav579/Stad2-Trabajo-2020/raw/master/Current%20health%20expenditure%20(%25%20of%20GDP)%20-%20Excel.xls"
CHE =import(linkBM_CHE)
```
# Limpieza
```{r}
#Quitamos columnas innecesarias
CHE[,c(2:60)]=NULL
CHE[,c(3:5)]=NULL
#cambiamos nombres
names(CHE)=c("Pais","CHE")
#Quitamos filas innecesarias
CHE= CHE[-c(1:3),]
```
```{r}
#Creamos nueva fila para poder los numeros de la nueva columna
CHE$num=c(1:264)
CHE$num=as.numeric(CHE$num)
row.names(CHE)=CHE$num
CHE$num=NULL
```

#Estandarizamos los países cambiando su nombre
```{r}
CHE[CHE$Pais =="Bahamas, The",'Pais']= "Bahamas"
CHE[CHE$Pais == "Congo, Dem. Rep.",'Pais']= "Democratic Republic of the Congo"
CHE[CHE$Pais == "Congo, Rep.",'Pais']= "Republic of Congo"
CHE[CHE$Pais == "Egypt, Arab Rep.",'Pais']= "Egypt"
CHE[CHE$Pais == "Micronesia, Fed. Sts.",'Pais']= "Federated States of Micronesia"
CHE[CHE$Pais == "Gambia, The",'Pais']= "Gambia"
CHE[CHE$Pais == "Hong Kong SAR, China ",'Pais']= "Hong Kong"
CHE[CHE$Pais == "Iran, Islamic Rep.",'Pais']= "Islamic Republic of Iran"
CHE[CHE$Pais == "Kirgyz Republic",'Pais']= "Kyrgyzstan"
CHE[CHE$Pais == "Korea, Rep.",'Pais']=  "Korea,South"
CHE[CHE$Pais == "Lao PDR",'Pais']=  "Laos"
CHE[CHE$Pais == "Korea, Dem. People’s Rep.",'Pais']=  "Korea, North"
CHE[CHE$Pais == "Venezuela,RB",'Pais']=  "Venezuela"
CHE[CHE$Pais == "Yemen, Rep.",'Pais']=  "Republic of Yemen"
#Convertimos a numérico
CHE$CHE=as.numeric(CHE$CHE)
str(CHE)
```
#Hacemos Merge entre la base de ICP y la de Gasto en salud para obtener los países.
```{r}
#Merge
GastoSalud=merge(CHE,ICP,by.x="Pais",by.y="Pais") 
#Eliminamos los valores del IPC
GastoSalud$CPI2016=NULL
#Visualizamos los NA's
table(GastoSalud$CHE,useNA = "always")
```

# Limpieza de la base de datos de Tasa de alfabetización de adultos (%)

# Importar data:
```{r}
linkCSV="https://github.com/Mayrav579/Stad2-Trabajo-2020-2/raw/master/Adult%20literacy%20rate%20(%25)%20-%20CSV.csv"
CSV_data=import(linkCSV)
```

# Limpieza
```{r}
#Filtramos la data para quedarnos con los datos necesarios
AdultAlfab= CSV_data%>% filter(`Subindicator Type` =="% adults")

#Eliminamos columnas innecesarias
AdultAlfab$`Country ISO3`=NULL
AdultAlfab[,c(2:4)]=NULL
AdultAlfab[,c(2:5)]=NULL

#Cambiamos nombres
names(AdultAlfab)=c("Pais","TasaAlfab")
```

# Hacemos Merge entre la base de ICP y la de tasa de lfabetización

```{r}
#Merge
TasaAlfab=merge(AdultAlfab,ICP,by.x="Pais",by.y="Pais") 
#Eliminamos los valores del IPC
TasaAlfab$CPI2016=NULL
#Visualizamos los NA's
table(TasaAlfab$TasaAlfab,useNA = "always")
```
# Merge de de  las bases de datos de Gasto actual en Salud (% del PBI) y Tasa de alfabetización de adultos (%)

```{r}
GasSaludyAlfab=merge(GastoSalud,TasaAlfab,all.x = T,all.y = T)
```


# Merge de todas las bases:

#Merge de GINI, Accountability, IDH y Rule of Law

```{r}
BaseFinal1 = merge(basegeneral,IDHyRUle,by.x = "Pais",by.y = "Pais")
```

#Merge de desempleo, efectividad,gasto en salud y alfabetización
```{r}
BaseFinal2 = merge(merge.desm.efec,GasSaludyAlfab, by.x = "Pais", by.y = "Pais")
```

#Merge total:

```{r}
independientes= merge(BaseFinal1,BaseFinal2,by.x = "Pais", by.y = "Pais")
```

#Omitimos NA's

```{r}
independientes=na.omit(independientes)
```

# Añadimos la variable dependiente
```{r}
corrupcion=merge(independientes,ICP,all.x = T,all.y = T )
```

#Omitimos NA's
```{r}
corrupcion=na.omit(corrupcion)
```

# ANÁLISIS UNIVARIADO

#Librerias
```{r}
library(moments)
library(e1071)
library("DescTools")
```

# VARIABLE DEPENDIENTE: Corrupción - Isaura Sánchez

```{r}
corrupcion$CPI2016=as.numeric(corrupcion$CPI2016)
#medidas de tendencia central 
summary(corrupcion$CPI2016)
#medidas de dispersión 
sd(corrupcion$CPI2016)
var(corrupcion$CPI2016)
skewness(corrupcion$CPI2016)
kurtosis(corrupcion$CPI2016)
rango=max(corrupcion$CPI2016)-min(corrupcion$CPI2016) #Rango
rango
quantile(corrupcion$CPI2016) #cuartiles
IQR=IQR(corrupcion$CPI2016) #Rango Intercuartil
IQR
outliers <- boxplot(corrupcion$CPI2016)$out #valores atipicos
outliers

#Gráficos
hist(corrupcion$CPI2016)
boxplot(corrupcion$CPI2016, main="Boxplot", col="Orange", ylab="CPI")
```

# VARIABLE INDEPENDIENTES:

# Variable IDH - Brigitte Córdova

```{r}
summary(corrupcion$idh)

#Desviación
sd(corrupcion$idh)

#varianza
var(corrupcion$idh)
rango=max(corrupcion$idh)-min(corrupcion$idh) #Rango
rango
quantile(corrupcion$idh) #cuartiles
IQR=IQR(corrupcion$idh) #Rango Intercuartil
IQR
outliers <- boxplot(corrupcion$idh)$out #valores atipicos
outliers

#Asimetría y kurtosis
skewness(corrupcion$idh)
kurtosis(corrupcion$idh)

#GRÁFICOS
hist(corrupcion$idh)
boxplot(corrupcion$idh, main="Boxplot", col="Yellow", ylab="idh")
```

# Variable Rule of Law - Brigitte Córdova
```{r}
#Summary
str(corrupcion$`Rule of law`)
summary(corrupcion$`Rule of law`)
#medidas de dispersión 
sd(corrupcion$`Rule of law`)
var(corrupcion$`Rule of law`)
rango=max(corrupcion$`Rule of law`)-min(corrupcion$`Rule of law`) #Rango
rango
quantile(corrupcion$`Rule of law`) #cuartiles
IQR=IQR(corrupcion$`Rule of law`) #Rango Intercuartil
IQR
outliers <- boxplot(corrupcion$`Rule of law`) $out #valores atipicos
outliers

#Gráficos
hist(corrupcion$`Rule of law`)
boxplot(corrupcion$`Rule of law`, main="Boxplot", col="Pink", ylab="rule")
```

# Variable Desempleo - Luis Torres

```{r}
#variables Des2016
summary(corrupcion$Des2016)
#dispersion
sd(corrupcion$Des2016)
var(corrupcion$Des2016)
skewness(corrupcion$Des2016)
kurtosis(corrupcion$Des2016)
rango=max(corrupcion$Des2016)-min(corrupcion$Des2016) 
rango
quantile(corrupcion$Des2016) 
outliers <- boxplot(corrupcion$Des2016)$out
outliers
IQR=IQR(corrupcion$Des2016) 
IQR
#graficos
hist(corrupcion$Des2016)
boxplot(corrupcion$Des2016)
```

# Variable Efectividad - Luis Torres
```{r}
#variables 
summary(corrupcion$Efec2016)
#dispersion
sd(corrupcion$Efec2016)
var(corrupcion$Efec2016)
skewness(corrupcion$Efec2016)
kurtosis(corrupcion$Efec2016)
rango=max(corrupcion$Efec2016)-min(corrupcion$Efec2016) 
rango
quantile(corrupcion$Efec2016) 
outliers <- boxplot(corrupcion$Efec2016)$out
outliers
IQR=IQR(corrupcion$Efec2016) 
IQR

#graficos
hist(corrupcion$Efec2016)
boxplot(corrupcion$Efec2016)
```


#Analísis univariado de la variable account - Isaura Sánchez.
```{r}
corrupcion$Account2016=as.numeric(corrupcion$Account2016)
#medidas de tendencia central 
summary(corrupcion$Account2016)
#medidas de dispersión
sd(corrupcion$Account2016) #desviación
var(corrupcion$Account2016) #varianza
skewness(corrupcion$Account2016) #asimetría
kurtosis(corrupcion$Account2016) #curtosis 
rango=max(corrupcion$Account2016)-min(corrupcion$Account2016) #Rango
rango
quantile(corrupcion$Account2016) #cuartiles
IQR=IQR(corrupcion$Account2016) #Rango Intercuartil
IQR
outliers <- boxplot(corrupcion$Account2016)$out #valores atipicos
outliers
#GRÁFICOS
hist(corrupcion$Account2016)
boxplot(corrupcion$Account2016, main="Boxplot", col="Yellow", ylab="Accountability")
```


#Analisis univariado de la variable GINI - Isaura Sánchez
```{r}
corrupcion$Account2016=as.numeric(corrupcion$GINI2016)
#medidas de tendencia central 
summary(corrupcion$GINI2016)
#medidas de dispersión 
sd(corrupcion$GINI2016)
var(corrupcion$GINI2016)
skewness(corrupcion$GINI2016)
kurtosis(corrupcion$GINI2016)
rango=max(corrupcion$GINI2016)-min(corrupcion$GINI2016) #Rango
rango
quantile(corrupcion$GINI2016) #cuartiles
IQR=IQR(corrupcion$GINI2016) #Rango Intercuartil
IQR
outliers <- boxplot(corrupcion$GINI2016)$out #valores atipicos
outliers

#Gráficos
hist(corrupcion$GINI2016)
boxplot(corrupcion$GINI2016, main="Boxplot", col="Pink", ylab="GINI")
```

# Variable Gasto Actual en Salud - Mayra Vargas

```{r}
#Estadísticos descriptivos
summary(corrupcion$CHE)
#Estadísticos de dispersión
skewness(corrupcion$CHE)
kurtosis(corrupcion$CHE)
# desviación estándar y varianza
sd(corrupcion$CHE)
var(corrupcion$CHE)

rango=max(corrupcion$CHE)-min(corrupcion$CHE) #Para obtener el rango
rango
quantile(corrupcion$CHE) #obtenemos los cuartiles
IQR=IQR(corrupcion$CHE) #Rango Intercuartil
IQR
outliers <- boxplot(corrupcion$CHE)$out #valores atipicos
outliers

#Gráficas:
hist(CHE$CHE)
boxplot(corrupcion$CHE, main="Boxplot-CHE", col="Red", ylab="CHE")
```
# Variable de Tasa de alfabetización de adultos
```{r}
#Estadísticos Descriptivos
summary(corrupcion$TasaAlfab)
#Estadísticos de dispersión
skewness(corrupcion$TasaAlfab)
kurtosis(corrupcion$TasaAlfab)
#desviación y varianza
sd(corrupcion$TasaAlfab)
var(corrupcion$TasaAlfab)

rango=max(corrupcion$TasaAlfab)-min(corrupcion$CHE) #Para obtener el rango
rango
quantile(corrupcion$TasaAlfab) #obtenemos los cuartiles
IQR=IQR(corrupcion$TasaAlfab) #Rango Intercuartil
IQR
outliers <- boxplot(corrupcion$TasaAlfab)$out #valores atipicos
outliers

#Gráficas
hist(TasaAlfab$TasaAlfab)
boxplot(TasaAlfab$TasaAlfab, main="Boxplot-Alfabetización", col="Turquoise", ylab="Alfab")
```

# ANÁLISIS BIVARIADO

# Modelo 1: CPI - GINI (Isaura Sánchez)
```{r}
plot(corrupcion$CPI2016, corrupcion$GINI2016, 
     main="Relación entre CPI y GINI ", 
     xlab="CPI", 
     ylab="GINI")
cor.test(corrupcion$CPI2016, corrupcion$GINI2016)
modelo1=lm(CPI2016~GINI2016,data=corrupcion)
summary(modelo1)
```

# Modelo 2: CPI - Accountability (Isaura Sánchez)
```{r}
plot(corrupcion$CPI2016, corrupcion$Account2016, 
     main="Relación entre CPI y Accountability ", 
     xlab="CPI", 
     ylab="Accountability")
cor.test(corrupcion$CPI2016, corrupcion$Account2016)
modelo2=lm(CPI2016~Account2016,data=corrupcion)
summary(modelo2)
```

# Modelo 3: CPI - IDH (Brigite Córdova)
```{r}
#solicitamos un diagrama de dispersión
plot(corrupcion$CPI2016~corrupcion$idh)

#solicitamos el test de correlacion
cor.test(corrupcion$CPI2016,corrupcion$idh)

#solicitamos modelo de regresión simple
modelo3=lm(corrupcion$CPI2016~corrupcion$idh,data=corrupcion)

#realizo un summary para solicitar resultados
summary(modelo3)

#identificamos los coeficientes y construimos la ecuación
modelo3$coefficients
```

# Modelo 4: CPI - Rule of Law (Brigite Córdova)
```{r}
#solicitamos un diagrama de dispersión
plot(corrupcion$CPI2016~corrupcion$`Rule of law`)

#solicitamos el test de correlacion
cor.test(corrupcion$CPI2016,corrupcion$`Rule of law`)

#solicitamos modelo de regresión simple
modelo4=lm(corrupcion$CPI2016~corrupcion$`Rule of law`,data=corrupcion)

#realizo un summary para solicitar resultados
summary(modelo4)

#identificamos los coeficientes y construimos la ecuación
modelo4$coefficients
```

# Modelo 5: CPI - CHE (Mayra Vargas)
```{r}
#Diagrama de dispersión
plot(corrupcion$CPI2016~corrupcion$CHE)
#Test de correlación
cor.test(corrupcion$CPI2016,corrupcion$CHE)
#Modelo de regresión simple
modelo5=lm(CPI2016~CHE,data = corrupcion)
summary(modelo5)
#Coeficientes para la ecuación:
modelo5$coefficients
```

# Modelo 6: CPI - Alfabetización (Mayra Vargas)
```{r}
#Solicitamos el diagrama de dispersión
plot(corrupcion$CPI2016~corrupcion$TasaAlfab)
#Solicitamos el test de correlación
cor.test(corrupcion$CPI2016,corrupcion$TasaAlfab)
#Solicitamos modelo de regresión simple
modelo6=lm(CPI2016~TasaAlfab,data = corrupcion)
summary(modelo6)
#Coeficientes para la ecuación
modelo6$coefficients
```

# Modelo 7: CPI - Efectividad (Luis Torres)
```{r}
plot(corrupcion$CPI2016~corrupcion$Efec2016)
cor.test(corrupcion$CPI2016,corrupcion$Efec2016)
modelo7=lm(CPI2016~Efec2016,data = corrupcion)
summary(modelo7)
modelo7$coefficients
```

# Modelo 8: CPI - Desempleo (Luis Torres)
```{r}
plot(corrupcion$CPI2016~corrupcion$Des2016)
cor.test(corrupcion$CPI2016,corrupcion$Des2016)
modelo8=lm(CPI2016~Des2016,data = corrupcion)
summary(modelo8)
modelo8$coefficients
```



